【裁判字號】    89,重訴,1094
【裁判日期】    900425
【裁判案由】    清償借款
【裁判全文】
臺灣高雄地方法院民事判決  八十九年度重訴字第一○九四號
    原      告  萬泰商業銀行股份有限公司
    法定代理人  丑○○
    訴訟代理人  寅○○
    被      告  丁○○
    被      告  丙○○
    被      告  戊○○
    被      告  庚○○
    被      告  癸○○
    被      告  子○○
    被      告  辛○○
    被      告  壬○○
    被      告  乙○○
    被      告  己○○
    訴訟代理人  甲○○
右當事人間請求清償借款事件，本院判決如左：
    主    文
被告應連帶給付原告新台幣柒佰拾捌萬玖仟壹佰捌拾柒元，及如附表所示之利息、
違約金。
訴訟費用由被告連帶負擔。
本判決於原告以新台幣貳佰肆拾陸萬仟元供擔保後，得假執行。
    事    實
甲、原告方面：
一、聲明：求為判決除假執行擔保金額外，如主文所示。
二、陳述：
（一）被告丁○○於民國（下同）八十六年一月二十九日，向原告借款新台幣（下同
      ）一百五十萬元，並由被告盛駿騰（原名盛文證，此部分業經原告撤回起訴）
      、訴外人呂開水（已歿）擔任連帶保證人，約定借款期限自八十六年一月二十
      九日起至八十七年一月二十九日止，利息按年息百分之十．二五計算，如原告
      基本放款利率調整時，自調整日起改按原告新公告基本放款利率計算，還款方
      式則為自八十六年二月二十八日起，每月繳息一次，本金到期一次清償，如逾
      期清償，除應按約定給付遲延利息外，逾期在六個月以內者，按上開利率百分
      之十，超過六個月以上者，按上開利率百分之二十計付違約金。詎被告丁○○
      及盛駿騰、呂開水自八十八年八月三十日起即未依約繳息，迭經催討亦無結果
      ，共計現尚欠原告本金一百五十萬元，及如附表編號一所示之利息、違約金未
      為清償。
（二）又被告丁○○於八十六年一月二十七日，向原告借款六百萬元，亦由盛駿騰、
      訴外人呂開水擔任連帶保證人，約定借款期限自八十六年一月二十九日起至一
      百零一年一月二十九日止，利息按年息百分之九．七五計算，還款方式則為自
      八十六年二月二十八日起，以每月為一期，共分一百八十期平均攤還本息，如
      逾期清償，除應按約定給付遲延利息外，逾期在六個月以內者，按上開利率百
      分之十，超過六個月以上者，按上開利率百分之二十計付違約金。詎被告丁○○及盛駿騰、呂開水自八十六年七月二十九日起即未依約繳納本息，迭經催討
      亦無結果，共計現尚欠原告本金五百八十八萬九千一百八十七元，及如附表編
      號二所示之利息、違約金未為清償。
（三）被告丁○○、盛駿騰及訴外人呂開水既未依約清償，依授信約定書所定，被告
      丁○○、盛駿騰及訴外人呂開水已喪失期限利益，應即將本金、利息及違約金
      一併清償。又訴外人呂開水業於八十六年十二月四日死亡，被告庚○○、癸○○、子○○、辛○○、壬○○、乙○○、己○○、甲○○、丙○○、戊○○均
      為其繼承人，依法自應承受訴外人呂開水財產上之一切權利、義務，爰依法對
      渠等提起本件訴訟。
三、證據：提出授信交易明細查詢單、借據各二紙，授信約定書三紙，呂開水戶籍謄
    本、繼承系統表、本院八十九年高遺民孝八十七繼九二字第四四四八三號函附拋
    棄繼承准予備查通知影本各一份為證，並聲請傳喚證人張修福。
乙、被告方面：
一、被告乙○○、己○○、甲○○部分：
（一）聲明：請求判決駁回原告之訴；訴訟費用由原告負擔。
（二）陳述：被告甲○○雖係訴外人呂開水之繼承人，但實際上並未繼承到呂開水之
      財產，況且借據及授信約定書上之印章並非呂開水所有，又呂開水當時已經坐
      輪椅，所以不可能當連帶保證人而捺指印於借據及授信約定書上。
二、被告庚○○、癸○○、子○○、辛○○、壬○○、丙○○、戊○○、丁○○部分
    ：
    被告庚○○、癸○○、子○○、辛○○、壬○○、丙○○、戊○○、丁○○未於
    言詞辯論期日到場，亦未提出書狀作何聲明或陳述。
    理    由
一、按「訴訟中有犯罪嫌疑牽涉其裁判者，法院得在刑事訴訟終結前，以裁定停止訴
    訟。」，民事訴訟法第一百八十三條定有明文。惟所謂訴訟中有犯罪嫌疑牽涉其
    裁判者，係指在民事訴訟繫屬中，當事人或第三人涉有犯罪嫌疑，足以影響民事
    訴訟之裁判，非俟刑事訴訟解決，民事法院即無從或難於判斷者而言，例如當事
    人或第三人於民事訴訟繫屬中涉有偽造文書、證人偽證、鑑定人為不實之鑑定等
    罪嫌，始足當之，最高法院七十九年台抗字第二一八號判例可資參照。本件被告
    乙○○、甲○○雖以其業於九十年三月六日向台灣高雄地方法院檢察署檢察官告
    訴被告丁○○、證人張修福涉犯偽造文書罪嫌，聲請本院停止本件訴訟，惟未據
    其舉證以說其說，自難僅以其片面陳述，即遽認其業已提起刑事告訴，再者，縱
    被告乙○○、甲○○確已對被告丁○○、證人張修福提起偽造文書之刑事告訴，
    惟此依諸上揭說明，亦非屬民事訴訟法第一百八十三條所規定之「訴訟中有犯罪
    嫌疑牽涉其裁判者」，而應屬本院認定事實之範疇，從而，被告乙○○、甲○○
    據之聲請停止訴訟，於法不符，自難准許，先此敘明。
二、本件被告庚○○、癸○○、子○○、辛○○、壬○○、丙○○、戊○○、丁○○
    經合法通知，無正當理由未於言詞辯論期日到場；被告乙○○、己○○、甲○○
    經合法通知，無正當理由未於最後一次言詞辯論期日到場，核無民事訴訟法第三
    百八十六條所列各款情形，爰依原告之聲請，由其一造辯論而為判決。
三、本件原告主張之事實，已據其提出授信交易明細查詢單、借據各二紙，授信約定
    書三紙，訴外人呂開水戶籍謄本、繼承系統表、本院八十九年高貴民孝八十七繼
    九二字第四四四八三號函附拋棄繼承准予備查通知影本各一份為證，被告庚○○
    、癸○○、子○○、辛○○、壬○○、丙○○、戊○○、丁○○經合法通知，未
    到庭爭執，亦未提出書狀作何聲明或陳述。而被告乙○○、己○○、甲○○雖否
    認訴外人呂開水於系爭二筆借款擔任連帶保證人之事實，並執上開情詞置辯，惟
    系爭二筆借款係被告丁○○帶證人張修福前往訴外人呂開水住處對保，借據及授
    信約定書上之印章乃呂開水拿出來，指印亦是呂開水親捺，當時呂開水意識很清
    楚，只是行動不太方便，而證人張修福於核對呂開水之證件後，還曾把整個契約
    條文講述予呂開水聽，並由被告丁○○、盛駿騰當見證人等情，業據證人張修福
    結證在卷（見本院九十年一月三十日言詞辯論筆錄）；參酌被告甲○○及呂張櫻
    櫻（呂張櫻櫻部分業經撤回起訴）自陳：呂開水生前中風，而且患有癌症，但頭
    腦還算清楚等語（見本院九十年一月九日言詞辯論筆錄），是本件系爭二筆借款
    借據及授信約定書上呂開水之印章及指印，應係真實且出於呂開水真意所為，資
    可認定。從而，原告主張之事實，堪信為真實。
四、按「稱消費借貸者，謂當事人約定，一方移轉金錢或其他代替物之所有權於他方
    ，而他方以種類、品質、數量相同之物返還之契約。」；「借用人應於約定期限
    內，返還與借用物種類、品質、數量相同之物。」；「遲延之債務，以支付金錢
    為標的者，債權人得請求依法定利率計算之遲延利息。但約定利率較高者，仍從
    其約定利率。」；又「當事人得約定債務人不履行債務時，應支付違約金。」，
    民法第四百七十四條、第四百七十八條、第二百三十三條第一項、第二百五十條
    第一項分別定有明文。又「稱保證者，謂當事人約定，一方於他方之債務人不履
    行債務時，由其代負履行責任之契約。」；「保證債務，除契約另有訂定外，包
    含主債務之利息、違約金、損害賠償及其他從屬於主債務之負擔。」，民法第七
    百三十九條、第七百四十條分別定有明文。再者，「繼承人自繼承開始時，除本
    法另有規定外，承受被繼承人財產上之一切權利、義務。」，民法第一千一百四
    十八條亦著有明文。本件原告主張之事實，既堪信為真實，已如前述，從而，原
    告依消費借貸、連帶保證及繼承之法律關係，請求被告連帶給付如主文所示之本
    金及利息、違約金，即屬正當，應予准許。
五、原告陳明願供擔保，請求宣告假執行，核無不合，茲酌定相當擔保金額，予以准
    許。
六、據上結論，本件原告之訴為有理由，依民事訴訟法第三百八十五條第一項前段、
    第八十五條第二項、第三百九十條第二項，判決如主文。
中      華      民      國      九十    年      四      月    二十五    日
                              臺灣高雄地方法院民事第五庭
~B法      官  徐美麗
右為正本係照原本作成。
如對本判決上訴，須於判決送達後廿日內向本院提出上訴狀。
中      華      民      國      九十    年      四      月    二十五    日
~B法院書記官  楊明月
八十九年度重訴字第一○九四號附表：
┌──┬───────┬─────────┬───────────┐
│編號│債  權  本  金│利息計算期間及利率│  違約金計算期間及利率│
│    │              ├─────┬───┤                      │
│    │（ 新  台 幣）│ 期   間  │年利率│                      │
├──┼───────┼─────┼───┼───────────┤
│１  │一百五十萬    │民國八十六│百分之│  自民國八十六年十月  │
│    │              │八月三十日│十．二│  一日起至清償日止，逾│
│    │              │起至清償日│四    │  期六個月以內，按原利│
│    │              │止        │      │  率百分之十，逾期六個│
│    │              │          │      │  月以上，按原利率百分│
│    │              │          │      │  二十                │
├──┼───────┼─────┼───┼───────────┤
│２  │五百八十八萬  │民國八十六│百分之│  自民國八十六年八月三│
│    │九千一百八十  │七月二十九│九．七│  十日起至清償日止，逾│
│    │七元          │日起至清償│五    │  期六個月以內，按原利│
│    │              │日止      │      │  率百分之十，逾期六個│
│    │              │          │      │  月以上，按原利率百分│
│    │              │          │      │  二十                │
├──┼───────┴─────┴───┴───────────┤
│合計│七百三十八萬九千一百八十七元                              │
└──┴─────────────────────────────┘

司法院資訊處製作；財團法人民間司法改革基金會備份。
